最高法院刑事判決　　　　　　一○○年度台上字第五○九七號
上　訴　人　熊正平
上列上訴人因偽造文書案件，不服台灣高等法院中華民國九十九
年五月三十一日第二審判決（九十九年度上訴字第一一０八號，
起訴案號：台灣台北地方法院檢察署九十六年度偵字第一一一七
五、一三七九一號），提起上訴，本院判決如下：
    主  文
上訴駁回。
    理  由
按刑事訴訟法第三百七十七條規定，上訴於第三審法院，非以判
決違背法令為理由，不得為之。是提起第三審上訴，應以原判決
違背法令為理由，係屬法定要件。如果上訴理由書狀並未依據卷
內訴訟資料，具體指摘原判決不適用何種法則或如何適用不當，
或所指摘原判決違法情事，顯與法律規定得為第三審上訴理由之
違法情形，不相適合時，均應認其上訴為不合法律上之程式，予
以駁回。本件原判決綜合全部卷證資料，認定上訴人熊正平有如
其事實欄所載之偽造文書犯行，已敘明所憑之證據與認定之理由
；對於上訴人辯稱交付陳勝雄（另案審理）之台灣銀行營業部民
國九十四年四月二十七日存款餘額證明書正本為真正云云，為不
足採，亦依調查所得證據予以指駁、說明。因認上訴人犯行明確
，而撤銷第一審該部分之科刑判決，改判仍依牽連犯關係，從一
重論處上訴人行使偽造私文書，足以生損害於他人罪刑。上訴意
旨略以：(一)、告訴人大鼎建設有限公司（下稱大鼎公司）代表人
黃文豐未能提出資金證明正本以資比對，原判決徒憑凌亂劃叉顯
已作廢之資金證明影本，即認定上訴人有偽造系爭資金證明書之
犯行，採證違法；上訴人係於九十四年四月二十八日始將資金證
明正本交付陳勝雄，而前揭存款餘額證明書影本上記載之申請及
截止日期，則與上訴人及陳勝雄訂立之契約內容不符，該存款餘
額證明書影本，非上訴人所提供，亦非根據其所提供之正本所製
作。(二)、上訴人已交付新台幣（下同）一百六十萬元予經陳勝雄
授權之黃文豐而達成和解，有卷附另案台灣高雄地方法院九十七
年度訴字第一二一三號刑事判決可稽，原判決未說明上訴人該部
分之辯詞不可採之理由，即據以論罪科刑，自有違誤等語。惟查
：(一)、犯罪事實之認定、證據之取捨及證明力之判斷，俱屬事實
審法院之職權，苟其取捨判斷不違背經驗法則與論理法則，即不
能指為違法。本件原判決已敘明依憑上訴人供承有與陳勝雄簽立
合約書，依約於九十四年四月二十八日，將所載之台灣銀行營業
部九十四年四月二十七日存款餘額證明書、大鼎公司之台灣銀行
帳號000000000000號帳戶於同年月二十七日存入五
億元之存摺彩色影印內頁與外頁等文書正本交付陳勝雄，並取得
一百三十萬元，然未將五億元存入大鼎公司上揭銀行帳戶內等供
述，證人陳勝雄、黃慶增、朱天佑、鄭懷君、黃文豐等分別於本
案或另案偵審之證詞，佐以卷附相關之合約書、協議書、偽造之
存摺內頁與存摺封面影本、偽造之存款餘額證明書、存摺交易往
來明細查詢、台灣銀行營業部函文、交易往來明細、歷史明細查
詢系統等證據資料，參互勾稽判斷，於理由內逐一論述剖明其採
證認事之理由，且就摒棄上訴人否認犯罪之各辯解，於理由內為
論述、指駁，並敘明本於調查所得之心證，而為事實判斷之理由
，所為論斷及說明，無違經驗法則與論理法則，尚難漫指為違法
。原判決並未認定陳勝雄交付黃文豐之存款餘額證明書影本係上
訴人所提供，並就上訴人於九十四年四月二十八日將偽造之台灣
銀行營業部同年月二十七日存款餘額證明書正本及偽造台灣銀行
帳戶存摺彩色影印內頁，連同非偽造之該帳戶存摺彩色影印正面
交付陳勝雄，陳勝雄即將該存款餘額證明書正本影印，並在其上
打「」後交付黃進農（經判處罪刑確定）轉交黃文豐，並於黃
文豐交還陳勝雄、黃進農先前交付之「五億元存款餘額證明」之
紙類後，交付前揭存款餘額證明書正本予黃文豐等情，於理由內
敘明其審酌之依據及理由，所為論斷符合論理法則且不違背社會
經驗之合理判斷，難認有何違背法令之情形。上訴意旨泛指該交
付黃文豐之存款餘額證明書影本係上訴人所提供云云，顯非依據
卷內資料而為指摘。(二)、我國刑事訴訟法係採實質真實發現主義
，審理事實之法院應依調查證據之結果，獨立認定事實，不受其
他判決之拘束。原判決認定上訴人指稱已與黃文豐達成和解返還
一百六十萬元之辯詞，核非事實，已於理由內為審酌論敘，並非
無據，原審依調查證據結果，本其確信之心證所為認定，此屬事
實審認定事實職權之行使，基於個案拘束原則，要不能僅以陳勝
雄另案判決之結果，遂執他案之不同見解，指摘原判決違背法令
。此外，上訴意旨，就原審依職權採證認事之適法行使，或就原
判決已說明事項，專憑己見，任意指摘為違法，且為單純事實之
爭執，難謂已符合法定上訴要件。依前揭說明，應認其上訴不合
法律上之程式，予以駁回。上訴人牽連犯詐欺罪部分，原判決係
依刑法第三百三十九條第一項論處，核屬刑事訴訟法第三百七十
六條第四款之案件，上揭行使偽造私文書部分之上訴既不合法，
自無從就該牽連之輕罪併為實體上審理，依刑事訴訟法第三百七
十六條規定，此部分既經第二審判決，自不得上訴於第三審法院
，上訴人猶提起上訴，顯非適法，應併予駁回。
據上論結，應依刑事訴訟法第三百九十五條前段，判決如主文。
中    華    民    國  一○○  年    九    月   十五   日
                      最高法院刑事第八庭
                          審判長法官  石  木  欽  
                                法官  洪  佳  濱  
                                法官  段  景  榕  
                                法官  周  煙  平  
                                法官  洪  兆  隆  
本件正本證明與原本無異
                                      書  記  官  
中    華    民    國  一○○  年    九    月   十九   日
                                                      v